臺灣新北地方法院刑事裁定　
                                       111年度提字第39號
聲請人即受
逮捕拘禁人  許維仁


上列聲請人因違反毒品危害防制條例案件，聲請提審，本院裁定
如下：
    主  文
聲請駁回，許維仁並解返臺灣新北地方檢察署。
    理  由
一、本件聲請意旨略以：警方以金錢利誘我從事販賣毒品之行為
    ，不合法將我逮捕，並要我說出手機號碼，我不想給，卻被
    警方將手銬在後面，把我壓在地上，用腳踩手銬，讓我跌坐
    在地上，強迫我說出手機號碼、密碼，本件逮捕及蒐證程序
    均非合法，爰聲請提審。
二、按人民被法院以外之任何機關逮捕、拘禁時，其本人或他人
    得向逮捕、拘禁地之地方法院聲請提審；法院審查後，認為
    不應逮捕、拘禁者，應即裁定釋放；認為應予逮捕、拘禁者
    ，以裁定駁回之，並將被逮捕、拘禁人解返原解交之機關，
    提審法第1條第1項前段、第9條第1項定有明文。又現行犯，
    不問何人得逕行逮捕之，刑事訴訟法第88條第1項亦著有明
    文。
三、經查：
(一)本件警方以網路巡邏方式與另案被告謝友維聯繫毒品交易，
    將謝友維誘出逮捕後，查知謝友維之行動電話內WeChat通訊
    軟體有帳號「神救援」之人疑似販賣毒品情事，乃於民國11
    1年4月5日上午0時17分許，以謝友維之行動電話與聲請人對
    談，相約在新北市○○區○○路000○0號附近交易，嗣於同日上
    午4時15分許，聲請人騎乘車牌號碼000-000號重型機車到達
    新北市○○區○○路000○0號，經警員與聲請人確認身分後，移
    往監視器拍攝不到之地點交付毒品，由警員交付現金新臺幣
    5,000元後，聲請人要求警員將包包打開，即將毒品咖啡包1
    2包丟至袋內，警員即於111年4月5日上午4時20分許以聲請
    人為涉嫌毒品案件之現行犯逕行逮捕，並扣得毒品咖啡包12
    包、愷他命4包等情，業經警員李宜庭於本院訊問時陳述明
    確，並有職務報告、執行逮捕、拘禁告知本人通知書、新北
    市政府警察局新莊分局搜索扣押筆錄、扣押物品目錄表、查
    獲毒品案初步檢驗報告書、通訊軟體譯文對話翻拍照片、檢
    驗及扣案物照片等在卷可憑，且經本院當庭勘驗警員提供之
    現場錄音可證。
(二)聲請人雖指稱警方以金錢利誘其從事販賣毒品之行為云云，
    然按學理上所稱之「陷害教唆」，屬於「誘捕偵查」型態之
    一，而「誘捕偵查」，依美、日實務運作，區分為二種偵查
    類型，一為「創造犯意型之誘捕偵查」，一為「提供機會型
    之誘捕偵查」。前者，係指行為人原無犯罪之意思，純因具
    有司法警察權者之設計誘陷，以唆使其萌生犯意，待其形式
    上符合著手於犯罪行為之實行時，再予逮捕者而言，實務上
    稱之為「陷害教唆」；後者，係指行為人原已犯罪或具有犯
    罪之意思，具有司法警察權之偵查人員於獲悉後為取得證據
    ，僅係提供機會，以設計引誘之方式，佯與之為對合行為，
    使其暴露犯罪事證，待其著手於犯罪行為之實行時，予以逮
    捕、偵辦者而言，實務上稱此為「釣魚偵查」。關於「創造
    犯意型之誘捕偵查」所得證據資料，係司法警察以引誘或教
    唆犯罪之不正當手段，使原無犯罪故意之人因而萌生犯意而
    實行犯罪行為，進而蒐集其犯罪之證據而予以逮捕偵辦。縱
    其目的在於查緝犯罪，但其手段顯然違反憲法對於基本人權
    之保障，且已逾越偵查犯罪之必要程度，對於公共利益之維
    護並無意義，其因此等違反法定程序所取得之證據資料，應
    不具證據能力；而關於「提供機會型之誘捕偵查」型態之「
    釣魚偵查」，因屬偵查犯罪技巧之範疇，並未違反憲法對於
    基本人權之保障，且於公共利益之維護有其必要性，故依「
    釣魚」方式所蒐集之證據資料，非無證據能力（最高法院97
    年度台上字第5667號判決意旨參照）。觀諸本件扣案之手機
    對話紀錄，聲請人之暱稱為「神救援」，主動向另案被告謝
    友維稱：「晚上還不睡不打來聊天嗎」，警方稱：「老闆能
    跑嗎」，聲請人則回稱：「你要啥」等語，已足以使一般辦
    理毒品案件之警員產生聲請人在販賣、轉讓或施用毒品之懷
    疑，其後雙方使用語音通話，但於同日凌晨2時49分許，警
    方告知毒品交易地點後，聲請人即問：「你要多少」，警員
    答稱：「2組」、「不同口味的」，聲請人回稱：「那給你
    一組新的東西」等語，可見警方並未要求聲請人在無販賣、
    轉讓或持有毒品之情況下設法取得毒品，而使聲請人萌生販
    賣、轉讓或持有毒品之犯意，而是聲請人主動向警員稱有新
    式毒品，堪認警員僅係單純利用聲請人已持有毒品之狀況，
    提供機會以設計引誘之方式，佯與之為對合行為，使其暴露
    犯罪事證，此節尚難認已達違法之陷害教唆。又依本院勘驗
    警員提供之現場錄音內容可知，聲請人與警員確認購毒者身
    分，自承是「神救援」帳號使用者，聲請人並與警員確認所
    購買之口味是否2種，其後現場聲音雜亂，可見警員於本院
    所稱交付價金與聲請人確認毒品口味，並待其交付毒品後逮
    捕聲請人，應可採信。準此，警員以聲請人係販賣毒品之現
    行犯為由予以逮捕，並於逮捕後進行附帶搜索，查扣如扣押
    筆錄所載之證物，自屬合法。至於聲請人是否涉犯販賣、轉
    讓或持有毒品等罪嫌，及逮捕後有無施用強暴、脅迫方式違
    法取證，應由日後就聲請人所涉毒品案件之承辦檢察官及法
    院依法實質偵查、審理認定，尚非本院就聲請人遭逮捕程序
    是否合法之審核範圍。
(三)綜上，本件聲請人聲請提審為無理由，應予駁回，並解返臺
    灣新北地方檢察署。
四、依提審法第9條第1項後段，裁定如主文。
中　　華　　民　　國　　111 　年　　4 　　月　　5　　日
              刑事第二十一庭  法  官  林維斌
上列正本證明與原本無異。
如不服本裁定，應於裁定送達後十日內敘明抗告理由，向本院提
出抗告狀。
                              書記官  林蔚然
中　　華　　民　　國　　111 　年　　4 　　月　　5 　　日